臺灣臺北地方法院民事判決　九十一年度訴字第二三八四號
　　原　　　告　甲○○
右當事人間，請求損害賠償事件，本院判決如左：
    主    文
被告應給付原告新台幣陸拾伍萬伍仟柒佰陸拾玖元，及自民國九十一年五月八日起至
清償日止按年息百分之五計算之利息。
原告其餘之訴駁回。
訴訟費用由被告負擔三分之一；餘由原告負擔。
本判決第一項於原告以新台幣貳拾壹萬捌仟元供擔保後，得假執行。
原告其餘假執行之聲請駁回。
    事    實
甲、原告方面：
一、聲明：
（一）被告應給付原告新台幣（下同）一百八十萬元，及自起訴狀繕本送達之翌日即
      民國九十一年五月八日起至清償日止，按年息百分之五計算之利息。
（二）願供擔保請准為假執行之宣告。
二、陳述：
（一）原告於八十九年五月三日上午七時許，駕駛車牌號碼AF-8132自小客車（下稱
      系爭車輛）於台北市○○○○○道路（北向南近華中橋下過天橋）遭被告趙興
      正（已於九十年十二月二十日改名為乙○○）所駕駛車牌號碼Z5-4903號自小
      客車撞擊，致原告受傷及受駕駛之系爭車輛受損，經鑑定後，被告須負完全責
      任。
（二）原告因前次車禍致左髖關節骨折脫臼，為此支出費用及有下列損失：
      １醫療費用部分：
        原告此部分之支出為六萬零一百六十九元。
      ２勞動損失部分：
        原告為果菜市場水果搬運工兼司機，工作內容經常搬負重物，本案發生後
          隨即於次日接受手術，雖於同月十五日出院，其後必須定期門診及復健，
          至八十九年十一月十三日期間均不能搬運重物，而實際情形原告有一年時
          間要拄拐杖，不能工作，因而受有勞動損失。
        原告原先收入約四萬六千元，此有證人陳周全結證在卷，因此在原告無法
          工作之一年期間，受有五十五萬二千元之損失（46000×12=552000）。
      ３精神上損害賠償部分：
        又因該傷所致日後必有風濕等後遺症存在，易言之，原告自本件發生後必
          須承受日後身心之痛苦，以目前平均壽命八十歲計，原告於案發時三十五
          歲，至少有四十五年須忍受此痛苦，且年紀愈大愈嚴重，因此請求精神上
          損害賠償八十萬元，
        且原告於車禍當時，家中尚有七十歲老母親須撫養，及年僅三歲之女林湘
          芸、一歲之子林經倫待撫養，而此時家計全由妻子吳淑芳挑起，不得已即
          雇請褓姆協助照顧子女，其中林經倫花費十四萬四千元，林湘芸支出十二
          萬元之褓姆費。而原本和樂之家庭，生活品質嚴重下降，尤其原告眼見母
          親終日擔憂，而妻子頓時承受一家生活重擔，勞心勞力，原告受有極大之
          痛苦。
      ４車損部分：
          系車輛因本件車禍致車頭、駕駛座左側門幾乎全毀，而該小貨車是原告借
          用姑丈所經營之老永美照像製版所之名義以三十萬所購買，因車禍車頭全
          毀，最後以廢鐵賣得三千元，原告就此受有八萬五千元之損失。
  （三）、縱上所述，依民法第一百八十四條第一項前段、第二項、第一百九十一條
          之二、第一百九十三條、第一百九十五條之規定請求損害賠償，請求鈞院
          裁判如訴之聲明。
三、證據：提出臺北市車輛行車事故鑑定委員會鑑定意見書影本一份、國立臺灣大學
          醫學院附設醫院診斷證明書、醫療費用明細表影本各一份及醫療收據影本
          本十八分、照片二張、褓姆證明書影本一分，第一銀行房屋擔保繳息清單
          影本一分、自小客車行車執照影本一份、估價單影本一份、被告戶籍謄本
          、聲請調閱本院八十九年度交易字第四三○號卷、聲請本院傳喚證人陳周
          全。
乙、被告方面：
    被告未於言詞辯論期日到場，亦末提出準備書狀作任何聲明或陳述。
    理    由
一、本件被告乙○○未於言詞辯論期日到場，核無民事訴訟法第三百八十六條所列各
    款情形，爰依原告之聲請，由其一造辯論而為判決。
二、本件原告主張：被告於八十九年五月三日上午七時許，駕駛車牌號碼Z5-4903號
    自用小客車，在經過北向南近華中橋下過天橋處，因車速過快駕駛失控，致其車
    跨越中央分隔島駛入對向車道，右側車身撞擊訴外人楊建輝之車輛及原告所駕駛
    之系爭車輛，造成及原告致左髖關節骨折脫臼及所駕駛之系爭車輛前車頭嚴重毀
    壞之事實，有原告提出之臺北市車輛行車事故鑑定委員會九十一年三月二十日北
    鑑審字第九一三○○三九四○○號鑑定意見書影本、系爭車輛毀損照片影本三張
    、國立臺灣大學醫學院附設醫院八十九年九月二十九日診字第一一八四五九號診
    斷證明書為憑，被告經合法通知，未到庭陳述，亦未提出任何主張或陳述，自堪
    信原告之主張為真實。
三、按「行車速度依標誌、標線之規定」，道路交通安全規則第九十三條定明文，經
    查，前開肇事路段之行車速限為每小時六十公里，依前揭鑑定意見所示，被告肇
    事時之時速為每小時六十五公里，已違反前揭道路安全規則規定，被告復未陳述
    及證明其無超速行車之事實，足推認被告怠於注意行車速度而具有過失，又原告
    因被告超速行車撞擊致車輛受損及身體受傷，被告之過失行為與原告之受損害兩
    者間具有關聯性，有事實上及法律上之因果關係，再參之本院調閱本院交通法庭
    八十九年度交易字第四三○號判決卷宗，亦同認被告具有過失傷害原告之過失行
    為。
二、按「因故意或過失，不法侵害他人之權利者，負損害賠償責任」、「不法侵害他
    人之身體或健康者，對於被害人因此喪失或減少勞動能力，或增加生活上之需要
    時，應負損害賠償責任」、「違反保護他人之法律，推定其有過失」、「不法侵
    害他人之身體、健康、名譽、自由，被害人雖非財產上之損害，亦得請求賠償相
    當之金額」，八十九年五月五日修正前之民法第一百八十四條第一項前段、第二
    項、第一百九十三條第一項、第一百九十五條第一項前段規分別定有明文，本件
    被告之行為係八十九年五月三日，在民法修正公布施行前，應適用修正前規定。
    查被告過失傷害原告已如前述，原告若因此受有損害，自可依前揭規定，請求被
    告賠償其所受之損害。茲就原告請求被告賠償之各項損害是否准許，分述如下：
（一）醫療費用部分：
      原告主張因前揭車禍住進國立臺灣大學醫學院附設醫院治療，自八十九年五月
      三日起至八十九年五月十五日出院，於同年五月二十六日至同年九月二十九日
      在該院門診追蹤共六次，另於台北市○○街六號永秀整復所支出三萬六千元，
      醫藥費扣除健保給付部分，共計自費支出六萬零一百六十九元之事實，業據原
      告提出醫療費用單據十八張為證，核屬相符，惟其中證明診斷書費，不得請求
      賠償（最高法院六十六年第五次民事庭會議決議二參照）故於八十九年五月十
      五日一百元、五月十七日三百元、五月二十三日一百元、五月三十日三百元、
      九月二十九日一百元、十一月十三日一百元、九十一年五月三十一日二百元，
      合計一千四百元之診斷書費用應予剔除，此外，原告於永秀整復所支出之三萬
      六千元，由於該整復所並非醫院，亦無醫師具名於其上，且該收據又無各項細
      目支出之證明，實難認屬原告必須支出之醫療費用，礙難准許，扣除前揭費用
      後總計原告支出二萬二千七百六十九元。又被告經合法通知，未到庭爭執，亦
      未提出書狀作何聲明或陳述供本院參酌，自堪信原告之主張為真實。本院審酌
      原告既因被告侵害其身體之行為而須支出此項醫療費用，當係屬於被告應負賠
      償責任之範圍（即符合學說上所謂之「責任範圍之因果關係」），且亦同係增
      加原告生活上之需要，依民法第一百八十四條第一項前段、第一百九十三條第
      一項規定，自可請求被告賠償該費用金額。
（二）勞動能力減少部分：
      原告若因被告之加害而受有勞動能力減少之損害，自可依民法第一百九十三條
      第一項訴請賠償。又「身體健康受侵害，而減少勞動能力者，其減少及殘存勞
      動能力之價值，不能以現有之收入為準，蓋現有收入每因特殊因素之存在而與
      實際所餘勞動能力不能相符，現有收入高者，一旦喪失其職位，未必能自他處
      獲得同一待遇，故所謂減少及殘縱勞動能力之價值，應以其能力在通常情形下
      可能取得之收入為標準。」，最高法院六十一年臺上字第一九八七號判例可資
      參照。查原告為水果搬運工兼司機，依證人陳周全於本院結證證稱所述，原告
      原先每月收入為四萬六千元，而本院審酌原告所受之傷勢及原告於案發時為三
      十五歲時值壯年及手術後復原期間已經半年，復依國立臺灣大學醫學院附設醫
      院九十一年五月三十一日診字第九一○三四七二二號診斷書所示，原告於八十
      九年五月二十六日至十一月十三日期間不能搬重物，經查該診斷書為九十一年
      五月三十一日所開具，原告於該日亦有至該院門診，有當日醫療費用收據在卷
      可稽。如原告於當日就診時仍不能負荷重物，該診斷書之內容應不僅只表示至
      八十九年十一月十三日不能搬重物，而且該診所書亦僅能證明在此期間內之不
      能搬重物，故在此六個月期間內，認以原告每月收入四萬六千元計算為當，共
      計二十七萬六千元（46,000×6＝276,000）。
（三）精神慰撫金部分：
      查原告因本件車禍而受有前揭傷害，有前揭診斷書附卷可稽，已如前述，是被
      告之加害行為業已造成原告身體行動之障礙，原告精神及心理上受有相當之損
      害。因之，原告依民法第一百九十五條第一項前段規定，訴請被告以相當金額
      賠償，自屬有據。查原告係五十四年二月二十日生，受傷前為水果搬運工兼司
      機，業據原告陳明及證人結證在卷。被告則係六十七年六月五日生，有被告戶
      籍謄本在卷可稽，惟其之身分、工作所得、學歷、經濟狀況等各項資料，則未
      經被告到庭或以書狀向本院陳述。本院審酌原告所受痛苦程度、期間及被告之
      年齡、身分、負荷能力等各種情形，認原告請求被告應賠償三十萬元。原告另
      主張其另因褓姆費用支出合計二十六萬餘，惟該筆費用之支出並不能計入原告
      所增加生活上需要，因原告對其子女本有保護、教養之義務，其欲以多少價錢
      請人照顧亦難有定數，且民法第一百九十三條第一項所稱「增加生活上之需要
      」係指因事故之發生確有增加此費用之支出而言，而育幼之褓姆費用於未發生
      事故時即可能已需要，而非因事故之發生而一定需要支出此費用，故尚難謂是
      因被告之侵權行為，直接致原告需因此增加之生活上之需要的費用，故原告此
      部分之請求尚難准許。
（四）車損部分：
      原告所駕駛之系爭車輛為其借用姑丈老永美照像製版所名義以三十萬元購買，
      有該車之行車執照影本，並有修車廠即一通汽車商行對該車剩餘價值估價單影
      本可，被告未到場提出聲明和陳述，應認原告此部分主張亦屬真實。惟系爭車
      輛為一九九二年年份、行駛公里數八萬公里，距八十九年五月三日事故發生時
      已有八年車齡，前開估價單認車輛市價值八萬五千元，但未精確計算車輛折舊
      及必要費用之支出，一般車輛耐用年限約為十年，以每年攤提折舊數三萬元計
      ，原告因經過八年期間折舊，已攤提二十四萬元，該車之價值僅為六萬元，再
      扣除其因廢鐵售出之三千元所獲利益，應認原告對該車之車損為五萬七千元。
三、綜上所述，因被告過失加害之行為，致原告受有前揭之損害，原告自可請求被告
    賠償，總計被告應賠償原告六十五萬五千七百六十九元（22,769＋276,000＋
    300,000＋57,000＝655,769）。從而，原告依侵權行為法律關係，請求被告給付
    六十五萬五千七百六十九元及自起訴狀繕本送達翌日即九十一年五月八日起至清
    償日止，按年息百分之五計算之遲延利息，洵屬有據；逾此部分之請求則屬無據
    ，應予駁回。
四、本判決原告勝訴部份，原告陳明願供擔保，聲請宣告假執行，核無不合，爰酌定
    相當擔保金額准許之；原告其餘假執行之聲請，因訴之駁回而失所依據，爰不予
    准許。
五、結論：本件原告之訴為一部有理由、一部無理由，依民事訴訟法第三百八十五條
    第一項前段、第七十九條但書、第三百九十條第二項，判決如主文。
中　　　華　　　民　　　國　　九十一　　年　　　九　　　月　　二十四  　日
                                            民事第三庭法  官　李維心
右為正本，係照原本作成。
如對本判決上訴，須於判決送達後廿日內向本院提出上訴狀
中　　　華　　　民　　　國　　九十一　　年　　　九　　　月　　二十四  　日
~B法院書記官　林梅珍
